【裁判字號】    98,交聲,3268
【裁判日期】    990331
【裁判案由】    聲明異議
【裁判全文】
臺灣高雄地方法院交通事件裁定        98年度交聲字第3268號
原處分機關  高雄市政府交通局
異  議  人  甲○○
上列異議人即受處分人因違反道路交通管理處罰條例案件，對於
高雄市政府交通局於民國98年12月10日所為之裁決處分（原處分
案號：高市交裁字第裁32-B00000000號）聲明異議，本院裁定如
下：
    主  文
原處分撤銷。
甲○○不罰。
    理  由
一、原處分意旨略以：本件異議人即受處分人甲○○駕駛車牌號
    碼GRI-555 號重型機車，於民國98年10月24日晚上9 時15分
    許，行經高雄市○○路與建楠橫路口時，與駕駛026-BAT 號
    重型機車之丙○○發生交通事故並致丙○○受傷，卻未立即
    採取救護措施及依規定處置，並通知警察機關處理而逃逸，
    經高雄市政府警察局交通警察大隊第四中隊楠梓分隊員警以
    受處分人違反道路交通管理處罰條例第62條第4 項規定掣單
    逕行舉發，原處分機關即高雄市政府交通局於98年12月10日
    以受處分人違反道路交通管理處罰條例第64條第4 項、違反
    道路交通管理事件統一裁罰基準及處理細則第43條、第44條
    、第67條及違反道路交通管理事件統一裁罰基準表之規定為
    由，裁處罰鍰6,000 元，並吊銷駕駛執照，一年內禁考，有
    高雄市政府警察局舉發違反道路交通管理事件通知單（高市
    警交字第B00000000 號）、高雄市政府交通局違反道路交通
    管理事件裁決書（高市交裁字第裁32-B00000000 號）各1紙
    等件在卷可稽。
二、聲明異議意旨略以：異議人與丙○○發生上開擦撞後，於現
    場達成協議，決定各自承擔自身損失，異議人並經丙○○同
    意始離開現場，並無肇事逃逸之情事，原處分機關所為之處
    分顯有違誤，爰請鈞院撤銷原處分。
三、經查：
（一）受處分人於98年12月10日收受上開裁決書後，於同年月15
      日向本院聲明異議，有送達證書、聲明異議狀本院收文章
      在卷可查，足認其聲明異議於接到裁決書之翌日起20日內
      提出，程序上應屬適法，合先敘明。
（二）異議人於上開時、地，與丙○○騎乘之上開車輛發生擦撞
      ，異議人於警察到場前即離開現場一事，業經證人丙○○
      、員警丁○○於本院證述明確，並為異議人所不爭執，上
      情堪可認定。而本件舉發異議人肇事逃逸之經過，經證人
      即當日員警丁○○到庭證稱：當天丙○○只說對方把他的
      車移到路邊就離開了，我沒有問他追不追究此事，當時有
      問丙○○對方是否肇事逃逸，筆錄上有記載，派出所同仁
      到的時候，我有跟他們說這是肇事逃逸，不知道他們有沒
      有作確認，確定丙○○沒有跟我說異議人是經他同意可以
      走才走的等語（見本院卷第26-30 頁），並有高雄市政府
      警察局交通大隊交通事故談話紀錄表1 紙附卷可稽（見本
      院卷第35頁背面），惟證人丙○○證稱：我應該有跟警察
      說異議人有問我有沒有事，我說沒事，他問我他可否走，
      我說可以，他才走的，我沒有講他肇事逃逸，我只是說他
      就先走了，那天搞不太清楚，筆錄上與事情經過差不多，
      我就簽了等語（見本院卷第27-29 頁），是雙方就證人丙○○當日之證詞為何，已有歧異，而參以證人丁○○之證
      述，堪認其確定丙○○有說過「對方把他的車移到路邊就
      離開了」，沒有說過「對方經其同意才離開」等語，惟就
      丙○○是否確實曾陳述「對方肇事逃逸」一事，係參酌筆
      錄後方為上開證述，故證人丁○○在筆錄上記載「肇事後
      對方駕駛人逃逸」等語，係因參照丙○○上開說法後之判
      斷，或因丙○○確實曾為上開陳述，其確定性即屬有疑。
（三）而對於事發當日，異議人為何於先離開，而未待報警後警
      察前來一情，經異議人辯稱：我與丙○○發生擦撞後，我
      先牽車到旁邊，他叫我幫他牽起來，我罵他幹嘛騎這麼快
      ，跟他講說我們自己修理機車，他說他機車壞得比較嚴重
      ，機車修理比較貴，我說我也一樣，我急著走，我說各自
      賠償，他說好，我說我要離開了，沒有什麼事情，他猶豫
      了一下說好，我才離開等語，核與證人丙○○證稱：異議
      人所述屬實，當時異議人幫我牽完車，問我有沒有事，我
      說沒事，他說他先離開，我說好，異議人才走的，那時我
      不知道怎麼跟他講，是想說沒受什麼傷，就說好，後來我
      看我的車才知道殼裂掉，當時旁邊有人過來跟我講話，說
      異議人急著走可能沒有駕照，問我要不要報警，我說不用
      ，他說以後賠償還是報警比較好，他就幫我報警，他問我
      有無記車號，我說沒有，他說有幫我記車號，跟我講車牌
      ，那個人說他之前有發生這種事，對方原本不賠償他，後
      來有賠償他，報警對我比較有利，我原本想說修車可能很
      貴，就說好，但是隔天修車換一個殼新臺幣（下同）1000
      多元，我就沒有想要對方賠償，我爸爸說程序很麻煩，大
      事化小，小事化無等語，大致相符，又本院徵詢當日報案
      電話為何，經勤務中心回覆為0000000000，經查該電話之
      申登人為乙○○，有遠傳電信公司傳真1 份在卷可稽，足
      見報案人確非丙○○，核與其證稱：當時跟異議人在路邊
      協商時，並沒有想要報警，是異議人離開後，路人幫忙報
      警一情，尚屬相合，堪認其所述並非不可採信。而警方於
      翌日經車牌號碼循線通知異議人至警局製作談話紀錄時，
      異議人亦向警方陳稱：「事發後在現場我向對方駕駛人說
      各自處理，不要叫警察到場處理，對方駕駛人聽完後也同
      意，當時我並未報案，在現場我也有幫對方移至路邊，對
      方亦同意我先離開現場。」等語（見本院卷第36頁背面）
      ，異議人與丙○○並於當日（25日）即在楠梓派出所內簽
      立和解書1 份，條件為雙方同意各自承擔一切損失，無條
      件和解一情，亦有高雄市楠梓區調解委員會調解書1 份、
      和解書1 份附卷可佐（見本院卷第5 、6 頁），足徵異議
      人辯稱：隔天我被警察通知去楠梓派出所作筆錄，我很生
      氣，警察就通知丙○○過來，當場我有問丙○○說我們現
      場講好，為何還說我肇事逃逸，後來我們2 人都跟警察說
      要改筆錄，但警察說不行，怕有人申訴警察吃案，叫我們
      上法院等語，尚屬非虛。參諸證人丙○○於事發翌日後，
      並未自異議人處取得任何賠償即願與異議人和解一情觀之
      ，足見其應無為取得賠償而誣告異議人之動機，亦無因已
      取得賠償而故為迴護異議人之原因，又由異議人前後辯解
      一致，及衡以其若有肇事逃逸之意思，自不致得於翌日即
      得與丙○○對質，並取得一致之陳述之情，堪認異議人上
      開辯解，應值採信。依證人丙○○之證述，足認因其事發
      時僅約20歲，年輕識淺，受異議人斥責後，即同意異議人
      先行離開之要求，隨後又因聽從路人之建議，又希望事後
      仍能保留向異議人求償之權利，方由路人報警，而在警察
      製作筆錄時，僅陳述異議人離開之事實，未將異議人已得
      其同意離開之事實敘明，方致本件誤會之產生，是異議人
      離開時，已得丙○○口頭上之同意，其並無肇事逃逸之犯
      意，原處分機關未察，逕對異議人所為之前開裁罰，即有
      未洽，應予撤銷，並由本院改為異議人不罰之諭知。
四、綜上，本件依卷存各項證據及本院調查結果，尚不能證明異
    議人有前揭違規事實。堪認異議人之異議為有理由，原處分
    於法既有未合，自應由本院將原處分撤銷，並就此部分為受
    處分人不罰之諭知。
五、依道路交通案件處理辦法第20條前段，爰裁定如主文。
中    華    民    國    99    年    3     月    31    日
                  交通法庭    法  官  張琬如
以上正本證明與原本無異。
如不服本裁定，應於收受送達後5 日內向本院提出抗告狀。
中    華    民    國    99    年    4     月    2     日
                              書記官  劉甄庭

司法院資訊處製作；財團法人民間司法改革基金會備份。
